【裁判字號】    97,交聲,1211
【裁判日期】    970624
【裁判案由】    聲明異議
【裁判全文】
臺灣臺中地方法院交通事件裁定        97年度交聲字第1211號
原處分機關  交通部公路總局臺中區監理所
異  議  人
即受處分人  甲○○
上列異議人即受處分人因違反道路交通管理處罰條例案件，對於
交通部公路總局臺中區監理所於民國97年3月19日所為之裁決（
中監違字第裁60-G70A78139號裁決書），聲明異議，本院裁定如
下：
    主    文
異議駁回。
    理    由
一、原處分意旨略以：異議人即受處分人甲○○（下稱受處分人
    ）所有之車牌號碼2192-GA號自用小客車，於民國96年9月11
    日16時2分許，在臺中市○○路與大業路口處，因「行車限
    速50公里，經測時速66公里，超速16公里」之違規，經臺中
    市警察局交通警察隊依違反道路交通管理處罰條例第40條規
    定以中市警交字第G70A78139號違反道路交通管理事件通知
    單逕行舉發，並對受處分人戶籍地址寄送違規通知單及採證
    照片，於96年10月12日依規定辦理寄存送達；嗣受處分人逾
    應到案期限30日以上60日以內到案，原處分機關遂於97年3
    月19日以中監違字第裁60-G70A78139號裁決書處罰鍰新臺幣
    2,200元，並依道路交通管理處罰條例第63條第1項規定記違
    規點數1點，逾期則依裁決書處罰主文規定裁處，於法應無
    不合等語。
二、本件聲明異議意旨略以：受處分人未曾收到違規單，送達違
    規通知單之郵局亦未在本人住居所、信箱或任何地方張貼送
    達通知書，以告知本人有本件違規單寄存於郵局，顯然郵局
    疏失未完成此送達程序，致本人不知有違規之情況下而遭裁
    處高額罰鍰，爰請求以最低罰鍰繳納云云。
三、按汽車駕駛人，行車速度，超過規定之最高時速，或低於規
    定之最低時速，除有第43條第1項第2款情形下，處新臺幣1,
    200元以上2,400元以下罰鍰，道路交通管理處罰條例第40條
    定有明文；又違反前開規定，並依同條例第63條第1項第1款
    規定，記違規點數1點。次按對於違反道路交通管理處罰條
    例之行為，逕行舉發者，應按已查明之資料填註車牌號碼、
    車輛種類、車主姓名及地址，並於通知單上方空白處加註逕
    行舉發之文字後，由舉發機關送達被通知人，違反道路交通
    管理事件統一裁罰標準及處理細則第11條第1項第4款定有明
    文。再按處理違反道路交通管理事件，有關文書送達之程序
    ，依行政程序法之規定，違反道路交通管理事件統一裁罰基
    準及處理細則第5條定有明文；且按送達，於應受送達人之
    住居所、事務所或營業所為之。但在行政機關辦公處所或他
    處會晤應受送達人時，得於會晤處所為之。應受送達人有就
    業處所者，亦得向該處所為送達；於應送達處所不獲會晤應
    受送達人時，得將文書付與有辨別事理能力之同居人、受雇
    人或應送達處所之接收郵件人員。應受送達人或其同居人、
    受雇人、接收郵件人員無正當理由拒絕收領文書時，得將文
    書留置於應送達處所，以為送達；送達，不能依前二條規定
    為之者，得將文書寄存送達地之地方自治或警察機關，並作
    送達通知書兩份，一份黏貼於應受送達人住居所、事務所、
    營業所或其就業處所門首，另一份交由鄰居轉交或置於該送
    達處所信箱或其他適當位置，以為送達。前項情形，由郵政
    機關為送達者，得將文書寄存於送達地之郵政機關。寄存機
    關自收受寄存文書之日起，應保存三個月，行政程序法第72
    條第1項、第3項、第73條第1項、第3項、第74條分別定有明
    文。
四、經查：本件受處分人所有之車牌號碼號2192-GA號自用小客
    車，於上開時、地，因「行車限速50公里，經測時速66公里
    ，超速16公里」之違規，經臺中市警察局交通警察隊以採證
    照片依法逕行舉發等情，有原舉發單位96年8月15日中市警
    交字第G70A78139號舉發違反道路交通管理事件通知單及採
    證照片附卷可稽，且為受處分人於異議狀所不爭執，是受處
    分人所有之前揭車輛確有上開違規之事實，應堪認定。再本
    院依卷內相關文件資料並查詢受處分人之戶籍登記資料，足
    徵上開舉發違反道路交通管理事件通知單，確係經原舉發單
    位依受處分人違規當時之戶籍地址即「臺中市○區○○街33
    2號3樓之1」寄送無誤；而原舉發單位將上開舉發違反道路
    交通管理事件通知單委由郵政機關，以掛號方式郵寄送達至
    受處分人之前揭戶籍地址，因未獲會晤受處分人本人，亦無
    受領文書之同居人、受雇人或應受送達處所之接收郵件人員
    ，即將該通知單寄存在送達地之臺中英才郵局，並製作送達
    通知書二份，一份黏貼於應受送達人住居所門首，另一份置
    於該受送達處所信箱，以為送達等情，則有原舉發單位臺中
    市警察局97年3月3日中市警交字第0970014936號函及所附臺
    中市警察局交通隊寄存送達證書影本在卷可憑。且查上揭臺
    中市警察局交通隊寄存送達證書上本件送達人即郵政機關之
    郵務士於「未獲會晤本人亦無受領文書之同居人或受雇人，
    已將該送達文書並做送達通知書二份，一份黏貼於應受送達
    人住所、事務所或營業門首，一份置於應受送達人之信箱或
    其他適當之處所，以為送達」欄位勾選，並蓋印郵務士之印
    章，則本件原處分機關，逕依違反道路交通管理事件統一裁
    罰標準及處理準則第5條及行政程序法第74條規定，將違規
    單暨採證照片寄存於送達地之郵政機關，並無違誤。是本件
    違規通知單暨採證照片，其送達程序於法核無不合，已於96
    年10月12日生送達之效力。況交通違規件數繁多，送達不論
    係親自收受或寄存送達、甚或公示送達，如屬有效之送達，
    則受處分人之權益包括陳述意見之機會，業已受到保障，至
    於受處分人事實上是否知悉該公告或通知內容，則應由受處
    分人自行負責，要難令舉發機關負擔實際親告之通知義務，
    否則寄存或公示送達之法定送達方式，即形同具文。從而，
    受處分人之上開辯解，尚難謂可採。
五、綜上所述，本件逕行舉發違反道路交通管理事件通知單，其
    送達程序於法尚無不合，已生送達之效力；受處分人經合法
    送達後，未依指定應到案日期前到案，原處分機關爰依道路
    交通管理處罰條例第40條、第63條第1項第1款規定，裁處2,
    200元罰鍰，並記違規點數1點，逾期則依裁決書處罰主文規
    定裁處，於法並無不合，本件異議為無理由，應予駁回。
六、據上論斷，應依道路交通管理處罰條例第87條第2項，道路
    交通案件處理辦法第19條，裁定如主文。
中    華    民    國    97    年    6     月    24    日
                  交通法庭    法  官   廖慧如
以上正本證明與原本無異。
如不服本裁定應於送達後五日內向本院提出抗告狀。
                              書記官   王美珍
中    華    民    國    97    年    6     月    24    日


司法院資訊處製作；財團法人民間司法改革基金會備份。
